---
output: github_document
---

<!-- README.md is generated from README.Rmd. Please edit that file -->

```{r, include = FALSE}
knitr::opts_chunk$set(
  collapse = TRUE,
  comment = "#>",
  fig.path = "man/figures/README-",
  out.width = "100%"
)
```

# Mananciais

<!-- badges: start -->
[![R build status](https://github.com/beatrizmilz/mananciais/workflows/R-CMD-check/badge.svg)](https://github.com/beatrizmilz/mananciais/actions)

![Render README](https://github.com/beatrizmilz/mananciais/workflows/Render%20README/badge.svg)
<!-- badges: end -->

O objetivo deste pacote é disponibilizar a base de dados sobre volume armazenado em mananciais de abastecimento público na Região Metropolitana de São Paulo (SP - Brasil).

Os dados foram obtidos no [Portal dos Mananciais](http://mananciais.sabesp.com.br/Situacao) da [SABESP](http://site.sabesp.com.br/site/Default.aspx), através dos dados disponíveis na [API](http://mananciais.sabesp.com.br/api/Mananciais/ResumoSistemas/2020-01-01).



Existem dois arquivos disponíveis, em que a diferença é o período dos dados:

- `mananciais` - 2000 à 2019

- `mananciais_completo` - 2000 à 2020 (parcial)

## Instalação

A versão em desenvolvimento deste pacote pode ser instalada através do  [GitHub](https://github.com/) utilizando:

``` r
# install.packages("devtools")
devtools::install_github("beatrizmilz/mananciais")
```
## Exemplos

Abaixo segue um exemplo das bases disponíveis:

```{r example}
library(mananciais)

str(mananciais)

str(mananciais_atualizado)
```

### Exemplo de tabela

```{r eval=TRUE, message=FALSE, warning=FALSE, include=TRUE}
library(dplyr)
library(knitr)

mananciais_atualizado %>% 
  arrange(desc(data)) %>% 
  head(7) %>%
  knitr::kable()
```


### Exemplos de gráficos

## Desde o início dos dados

```{r ggplot, dpi = 600, fig.height=7}
library(ggplot2)
mananciais_atualizado %>%
  ggplot() +
  geom_line(aes(x = data, y = volume_porcentagem)) +
  scale_y_continuous(breaks = c(-25, 0, 25, 50, 75, 100)) +
facet_wrap( ~ nome, ncol = 2) +
  theme_bw() +
  labs(x = "Ano", y = "Volume armazenado (%)")
```

### Apenas ano atual

```{r ggplot2, dpi = 600, fig.height=7}
mananciais_atualizado %>%
  mutate(ano = lubridate::year(data)) %>% 
  filter(ano == 2020) %>% 
  ggplot() +
  geom_line(aes(x = data, y = volume_porcentagem)) +
  scale_y_continuous(breaks = c(-25, 0, 25, 50, 75, 100)) +
facet_wrap( ~ nome, ncol = 2) +
  theme_bw() +
  labs(x = "Meses", y = "Volume armazenado (%)")
```


