---
output: github_document
---

<!-- README.md is generated from README.Rmd. Please edit that file -->

```{r, include = FALSE}
knitr::opts_chunk$set(
  collapse = TRUE,
  comment = "#>",
  fig.path = "man/figures/README-",
  out.width = "100%"
)
```

# Mananciais

<!-- badges: start -->
[![R build status](https://github.com/beatrizmilz/mananciais/workflows/R-CMD-check/badge.svg)](https://github.com/beatrizmilz/mananciais/actions)   [![Lifecycle: experimental](https://img.shields.io/badge/lifecycle-experimental-orange.svg)](https://www.tidyverse.org/lifecycle/#experimental)
<!-- badges: end -->

O objetivo deste pacote é disponibilizar a base de dados sobre volume armazenado em mananciais de abastecimento público na Região Metropolitana de São Paulo (SP - Brasil).

Os dados foram obtidos no [Portal dos Mananciais](http://mananciais.sabesp.com.br/Situacao) da [SABESP](http://site.sabesp.com.br/site/Default.aspx).

Este pacote foi derivado de um código web scraping desenvolvido pela equipe da [Curso-R](https://www.curso-r.com/), em uma [live](https://youtu.be/jvZIxrMmOcQ), e o código original está disponível [neste link](https://github.com/curso-r/lives/blob/master/drafts/20200730_scraper_sabesp.R).

Este pacote foi criado no âmbito da [pesquisa de doutorado de Beatriz Milz](https://beatrizmilz.github.io/tese/). 


## Instalação

Este pacote pode ser instalado através do  [GitHub](https://github.com/) utilizando o seguinte código em `R`:

``` r
# install.packages("devtools")
devtools::install_github("beatrizmilz/mananciais")
```
## Como usar?

Existem dois arquivos disponíveis, em que a diferença é o período dos dados. Caso você não utilize `R` e queira ter acesso aos dados em formato `.csv`, os mesmos podem ser acessados através dos links a seguir. Lembrete: o arquivo foi salvo em formato "separado por ponto e vírgula", e com encoding "UTF-8".

- `mananciais_consolidado` - 2000 à 2019 - [Baixar versão `.csv`](https://github.com/beatrizmilz/mananciais/raw/master/inst/extdata/mananciais_consolidado.csv)

- `mananciais` - 2000 à 2020 (parcial) - [Baixar versão `.csv`](https://github.com/beatrizmilz/mananciais/raw/master/inst/extdata/mananciais.csv). Esse arquivo é atualizado através de um workflow no [GitHub Actions](https://github.com/beatrizmilz/mananciais/actions).


Abaixo segue um exemplo das bases disponíveis:

```{r example}
library(mananciais)

dplyr::glimpse(mananciais)

dplyr::glimpse(mananciais_consolidado)
```

Caso queira saber o significado de cada variável, leia a [documentação da base de dados](https://beatrizmilz.github.io/mananciais/reference/mananciais.html) ou utilize a seguinte função:

```r 
?mananciais::mananciais
```


Caso você queira utilizar a base mais atual, sem que seja necessário reinstalar o pacote, recomendo que utilize o seguinte código:

```{r}
mananciais <- readr::read_csv2("https://github.com/beatrizmilz/mananciais/raw/master/inst/extdata/mananciais.csv")
```


### Exemplo de tabela

```{r eval=TRUE, message=FALSE, warning=FALSE, include=TRUE}
mananciais %>% 
  dplyr::arrange(desc(data)) %>% 
  head(7) %>%
  knitr::kable()
```


## Como citar o pacote

```{r}
citation("ComitesBaciaSP")
```



