---
output: github_document
---

<!-- README.md is generated from README.Rmd. Please edit that file -->

```{r, include = FALSE}
knitr::opts_chunk$set(
  collapse = TRUE,
  comment = "#>",
  fig.path = "man/figures/README-",
  out.width = "100%"
)
```

# Pacote Mananciais

<!-- badges: start -->
[![DOI](https://zenodo.org/badge/DOI/10.5281/zenodo.4319745.svg)](https://doi.org/10.5281/zenodo.4319745) [![R build status](https://github.com/beatrizmilz/mananciais/workflows/R-CMD-check/badge.svg)](https://github.com/beatrizmilz/mananciais/actions) [![update-data](https://github.com/beatrizmilz/mananciais/actions/workflows/2-update_data.yaml/badge.svg)](https://github.com/beatrizmilz/mananciais/actions/workflows/2-update_data.yaml) [![Codecov test coverage](https://codecov.io/gh/beatrizmilz/mananciais/branch/master/graph/badge.svg)](https://codecov.io/gh/beatrizmilz/mananciais?branch=master)
<!-- badges: end -->

O objetivo deste pacote é disponibilizar a base de dados sobre o volume operacional em mananciais de abastecimento público na Região Metropolitana de São Paulo (SP - Brasil). O pacote é atualizado diariamente através de um workflow com [GitHub Actions](https://github.com/beatrizmilz/mananciais/actions).

Os dados foram obtidos no [Portal dos Mananciais](http://mananciais.sabesp.com.br/Situacao) da [SABESP](http://site.sabesp.com.br/site/Default.aspx).

Este pacote foi derivado de um código web scraping desenvolvido pela equipe da [Curso-R](https://www.curso-r.com/), em uma [live](https://youtu.be/jvZIxrMmOcQ), e o código original está disponível [neste link](https://github.com/curso-r/lives/blob/master/drafts/20200730_scraper_sabesp.R).

Este pacote foi criado no âmbito da [pesquisa de doutorado de Beatriz Milz](https://beatrizmilz.github.io/tese/). 


__Caso você não utilize R__, é possível __fazer download da base de dados__ através dos seguintes links:

  - [Arquivo `.csv`](https://github.com/beatrizmilz/mananciais/raw/master/inst/extdata/mananciais.csv) 
  - [Arquivo `.xlsx`](https://github.com/beatrizmilz/mananciais/blob/master/inst/extdata/mananciais.xlsx?raw=true)
  
  
Os arquivos foram salvos com encoding UTF-8, e separados por ponto-e-vírgula.  

## Instalação

Este pacote pode ser instalado através do  [GitHub](https://github.com/) utilizando o seguinte código em `R`:

``` r
# install.packages("devtools")
devtools::install_github("beatrizmilz/mananciais")
library(mananciais)
```
## Como usar?

Caso você tenha conexão à internet, é possível buscar a base atualizada usando a função `dados_mananciais()`:

```{r}
mananciais <- mananciais::dados_mananciais() 
```

Caso você não tenha conexão à internet, você pode utilizar as bases disponíveis no pacote. Porém as mesmas estarão atualizadas até a data em que você instalou (ou atualizou) o pacote. Existem duas bases disponíveis, em que a diferença é o período dos dados. 

- `mananciais_consolidado` - 2000 à 2020

- `mananciais` - 2000 à 2021 (parcial). 


Abaixo segue um exemplo das bases disponíveis:

```{r example}
dplyr::glimpse(mananciais)
```

Caso queira saber o significado de cada variável, leia a [documentação da base de dados](https://beatrizmilz.github.io/mananciais/reference/mananciais.html) ou utilize a seguinte função:

```r 
?mananciais::mananciais
```

### Exemplo de tabela

```{r eval=TRUE, message=FALSE, warning=FALSE, include=TRUE}
library(magrittr)
mananciais %>% 
  dplyr::arrange(desc(data)) %>% 
  head(7) %>%
  knitr::kable()
```


## Como citar o pacote

[![DOI](https://zenodo.org/badge/DOI/10.5281/zenodo.4319745.svg)](https://doi.org/10.5281/zenodo.4319745)




