---
title: "Criando gráficos com os dados do pacote {mananciais}"
output: rmarkdown::html_vignette
vignette: >
  %\VignetteIndexEntry{Criando gráficos com os dados do pacote {mananciais}}
  %\VignetteEngine{knitr::rmarkdown}
  %\VignetteEncoding{UTF-8}
---

```{r, include = FALSE}
knitr::opts_chunk$set(
  collapse = TRUE,
  comment = "#>",
 # fig.path = "man/figures/README-",
  out.width = "100%"
)
```


Podemos fazer gráficos usando os dados do pacote `{mananciais}`.
Utilizaremos as funções do pacote [tidyverse](https://www.tidyverse.org/). O pacote `ggplot2`, usado nos códigos abaixo, faz parte do pacote `tidyverse`.

O código abaixo carrega esses dois pacotes. 
Caso não tenha instalado, é necessário instalá-los.
```{r setup, message=FALSE, warning=FALSE}
library(mananciais)
library(ggplot2) # pacote para criar gráficos
library(dplyr) # pacote para manipulação de dados
library(magrittr, include.only = "%>%") # carregar o pipe
```


Obter a base atualizada:

```{r}
mananciais <- dados_mananciais() 
```



Abaixo segue o código e o gráfico resultante, com todos os dados disponíveis na base de dados (todos os sistemas, e todos os anos).

```{r ggplot, dpi = 600, fig.height=7}
mananciais %>%
  ggplot() +
  geom_line(aes(x = data, y = volume_porcentagem)) +
  scale_y_continuous(breaks = c(-25, 0, 25, 50, 75, 100)) +
  facet_wrap(~ sistema, ncol = 2) +
  theme_bw() +
  labs(x = "Ano", y = "Volume operacional (%)") 
```


Abaixo segue o código e o gráfico resultante, com os dados referentes ao ano 2021 disponíveis na base de dados.


```{r ggplot2, dpi = 600, fig.height=7}
mananciais %>%
  dplyr::mutate(ano = lubridate::year(data)) %>%
  dplyr::filter(ano == 2021) %>%
  ggplot() +
  geom_line(aes(x = data, y = volume_porcentagem)) +
  scale_y_continuous(breaks = c(-25, 0, 25, 50, 75, 100)) +
  facet_wrap(~ sistema, ncol = 2) +
  theme_bw() +
  labs(x = "Meses", y = "Volume operacional (%)")
```


Abaixo segue o código e o gráfico resultante, com os dados referentes ao sistema Cantareira.

```{r, dpi = 600}
mananciais %>%
  dplyr::mutate(ano = lubridate::year(data)) %>%
  dplyr::filter(sistema == "Cantareira") %>%
  ggplot() +
  geom_line(aes(x = data, y = volume_porcentagem)) +
  scale_y_continuous(breaks = c(-25, 0, 25, 50, 75, 100)) +
  facet_wrap(~ sistema, ncol = 2) +
  theme_bw() +
  labs(x = "Anos", y = "Volume operacional (%)")
```


